臺灣臺南地方法院刑事判決　　　　　　　　　　　　　九十年度易字第二四七六號
　　公　訴　人　臺灣臺南地方法院檢察署檢察官
　　被　　　告　戊　○　○
右列被告因傷害案件，經檢察官提起公訴（九十年度偵字第八六○七號），本院判決
如左：
    主  文
戊○○傷害人之身體，處罰金伍仟元，如易服勞役，以佰元折算壹日。
    事  實
一、戊○○於民國九十年二月二十七日上午八時許，在臺南市○○路一六七號其工作
    之銘勝企業有限公司內，因丙○○之妻薛瑩美離家出走事宜，與丙○○發生口角
    爭執，竟基於傷害人之身體之故意，隨手持木棍毆打丙○○，致丙○○受有臉部
    創傷之傷害。
二、案經丙○○訴由臺南市警察局第一分局報請臺灣臺南地方法院檢察署檢察官偵查
    起訴。
    理  由
一、訊據被告戊○○固坦承有於上開時地與告訴人因告訴人之妻薛瑩美離家出走事宜
    發生口角爭執，並進而隨手持木棍毆打告訴人之情事不諱，惟矢口否認有何傷害
    犯意，辯稱：伊係正當防衛，當天是丙○○拿刀子要殺伊，伊隨手拿棍子抵擋一
    下就跑了云云（見本院卷第一五及四六頁）。經查：(一)右揭犯罪事實，業據告訴
    人丙○○於警訊、偵查及本院審理中指訴綦詳，且告訴人確實受有上揭傷害，亦
    有診斷證明書一紙在卷可稽（附卷可稽）。(二)按正當防衛係對於現在不正之侵害
    防衛自己或他人之權利者而言，本件被告雖辯稱係告訴人先拿刀殺伊，伊始因正
    當防衛而將告訴人打傷云云，並舉出證人甲○○、乙○○、己○○、庚○○、丁
    ○○等人為證；惟證人丁○○於偵審中經合法傳喚均未到場，而證人甲○○、己
    ○○於偵審中均到庭結證稱：案發當時，伊未在現場等語（見偵查卷第一二頁反
    面筆錄、第一三頁筆錄及本院卷第三三頁），是該二名證人並無法證明被告所辯
    稱之情屬實。又證人即銘勝企業有限公司老闆乙○○於偵查中係證稱：當時正在
    上班，丙○○突然跑進公司，戊○○就跑出公司，丙○○跟著追出去，伊未注意
    丙○○有無攜帶兇器等語（見偵查卷第一三頁）；於本院調查時則證稱：案發當
    時，伊在辦公室聽到乒乓響之聲音，伊走出去看時，看見被告跑在前面，告訴人
    在後面追被告，因被告與告訴人已快跑到大同路，伊只看到背影，沒有看到有人
    受傷，也沒有看到告訴人手上有無拿東西等語（見本院卷第三三頁），足見該名
    證人之證詞僅能證明被告與告訴人確有發生爭執，而亦無法證明告訴人有拿刀殺
    被告之事實。再者，證人庚○○於本院調查時雖證稱：案發當時，伊在公司另一
    邊有聽到乒乓響之聲音，伊走出來看時，告訴人與被告都已跑出去，伊只有看到
    告訴人追不到被告後，自一段距離外，頭上留著血，手上拿著一把短刀走回公司
    ，之後告訴人就坐車走了等語（見本院卷第一五至一六頁），然其證言亦僅能證
    明告訴人追著被告跑出去後，走回公司時是頭上留著血，且手上拿著一把短刀，
    惟並無從得知告訴人手上拿刀之緣由係因其一開始即拿刀欲砍殺被告，抑或因被
    告持木棍毆打告訴人，告訴人始拿刀追著被告跑，是該名證人之證言亦無法證明
    告訴人確有拿刀殺被告一情。綜上，被告上開告訴人先拿刀殺伊之所辯，既屬不
    能證明，即無「現在不正之侵害」存在，依照上開說明，自與正當防衛之構成要
    件不符。本案事證明確，被告犯行堪以認定，自應依法論科。
二、核被告傷害人之身體，係犯刑法第二百七十七條第一項之罪。爰審酌本件事故之
    發生係因告訴人因其妻離家出走之事，主動至被告上班之公司挑釁所致、告訴人
    受傷之程度、被告之素行、犯罪後之態度及迄未與告訴人達成民事賠償等一切情
    狀，量處如主文所示之刑，並諭知易服勞役之折算標準。
據上論斷，應依刑事訴訟法第二百九十九條第一項前段，刑法第二百七十七條第一項
、第四十二條第二項，罰金罰鍰提高標準條例第一條前段、第二條，判決如主文。
本案經檢察官吳文政到庭執行職務。
中      華      民      國    九十一    年      一      月    二十五    日
                                  臺灣臺南地方法院刑事第四庭
                                      審判長法  官  簡  慧  娟
                                            法  官  石  家  禎
                                            法  官  林  欣  玲
右正本證明與原本無異。
如不服本判決，應於判決送達後十日內，向本院提出上訴狀。
                                            書記官  莊  淑  雅
中      華      民      國    九十一    年      一      月    二十五    日
附錄本案論罪科刑法條全文：
刑法第二百七十七條第一項
  傷害人之身體或健康者，處三年以下有期徒刑、拘役或一千元以下罰金。
